臺灣高等法院臺南分院刑事判決　　 96年度重上更(一)字第3號
上　訴　人
即　被　告　乙○○
選任辯護人　蔡碧仲律師
　　　　　　陳振榮律師
　　　　　　陳偉展律師
上列上訴人因毒品危害防制條例案件，不服臺灣嘉義地方法院91
年度訴字第539號中華民國92年12月11日第一審判決（起訴案號
：臺灣嘉義地方法院檢察署91年度偵字第3855號），提起上訴，
經本院判決後，由最高法院第一次發回更審，本院判決如下：
    主  文
原判決撤銷。
乙○○共同連續販賣第二級毒品，處有期徒刑參年拾月；扣案之
第二級毒品安非他命壹小包（淨重貳點肆捌公克），沒收銷燬之
；毒品安非他命之塑膠夾鏈袋外包裝壹個（重零點貳壹公克）沒
收。販毒所得財物新台幣參仟元及0000000000號行動
電話壹支，沒收，如全部或一部不能沒收時，以其財產抵償之。
    事  實
一、乙○○與真實姓名、年籍不詳，綽號「阿龍」之成年男子（
    另由檢察官偵辦中），基於共同販賣第二級毒品安非他命以
    牟取利益之概括犯意聯絡，由「阿龍」負責對外販賣，乙○
    ○則負責將毒品持往交付買受人，先後二次於九十一年四月
    一日上午九時許，同年四月十五日上午九時許均先由「阿龍
    」與蔡瑞銘聯繫買賣第二級毒品安非他命數量與價格等事宜
    後（「阿龍」與蔡瑞銘聯繫時使用「方正」之名義），再由
    乙○○以所有之0000000000號行動電話作為聯絡
    工具，連續二次在嘉義縣朴子市體育館旁五年王廟旁圓環樹
    下交付第二級毒品安非他命予蔡瑞銘，二次交易之價格分別
    為一千元與二千元，並由乙○○向蔡瑞銘收取價款，乙○○
    並得從中抽取五百元至一千元之報酬。嗣蔡瑞銘（另案由檢
    察官處理）於同年五月三十日（公訴人誤載為同年五月二十
    日）因施用第二級毒品安非他命在嘉義縣朴子市新佳坡保齡
    球館為警查獲，並表示願意供出毒品來源，而蔡瑞銘於同日
    十九時許在警方知悉之情況下，以其0000000000
    號行動電話與「阿龍」聯絡後，並約定在嘉義縣朴子市○○
    ○路體育館旁交易，再由「阿龍」通知乙○○至上開朴子市
    體育館旁五年王廟旁圓環樹下的土堆中取出毒品後，欲以五
    千元之價格與蔡瑞銘交易，嗣於同日十九時三十分許，蔡瑞
    銘在警方之監控下前往，而乙○○依約前往時見狀即欲逃離
    現場，隨即為警當場查獲而未遂，並於現場附近即朴子市○
    ○路二十三號前扣得乙○○丟棄之以塑膠夾鏈袋包裝之第二
    級毒品安非他命一小包（淨重二點四八公克，包裝重○點二
    一公克）。
二、案經嘉義縣警察局報請臺灣嘉義地方法院檢察署檢察官偵查
    起訴。
    理  由
一、前揭事實，業據上訴人即被告乙○○於原審及本院審理時坦
    白承認，其於檢察官偵查時亦供承：其有拿安非他命要賣給
    蔡瑞銘，是一個叫阿龍男子，先將該安非他命一包放在朴子
    市體育館旁五年王廟旁圓環樹下的土堆裡面，昨天（即九十
    一年五月三十日）晚上七點叫其去拿，並叫其拿去賣給蔡瑞
    銘，其打蔡瑞銘的行動電話，約在五年王廟交易，後來警車
    來了就被查到了，其有幫「阿龍」賣安非他命，「阿龍」會
    給其零用錢，他昨天說其可以從中抽一千元出來，其有賣安
    非他命給蔡瑞銘，之前有二次，時間是在九十一年五月初，
    地點都在五年王廟，一次是一千元，第二次是二千元，是「
    阿龍」給其蔡瑞銘電話‧‧‧‧蔡瑞銘（於九十一年五月三
    十一日偵訊中）所講的完全正確等語（見偵卷第六頁反面、
    第七頁、第八頁），核與證人蔡瑞銘於警詢及檢察官偵查中
    所證情節相符（見警卷六頁反面、偵卷第七至八頁），又蔡
    瑞銘雖證稱與之交易之人為「方正」，惟依據被告與蔡瑞銘
    之證述，「阿龍」與「方正」應屬同一人，而證人蔡瑞銘於
    原審九十二年一月十七日調查時亦結證稱：其向乙○○買過
    三次，但其都是打電話給綽號「方正」的人，他再交給乙○
    ○，每次買都會看到乙○○，錢都是拿給乙○○等語（見原
    審卷第九四、九五頁），此外，證人即查獲本件之警員甲○
    ○證稱：其查獲蔡瑞銘吸食安非他命，蔡瑞銘供出毒品來源
    ，其到現場埋伏，之前也不知道是什麼人要來，後來就見到
    乙○○到場‧‧‧其看到乙○○，蔡瑞銘說就是她，騎車子
    要過去圍捕她，她騎著機車就跑了，扣案之安非他命是她騎
    機車逃跑時，順手丟的，有親見乙○○將扣案安非他命丟掉
    等語（見原審卷第二七九頁、二八三頁），復有安非他命結
    晶一小包扣案可稽（見警卷第七頁），又經原審將扣得之結
    晶一小包，送請法務部調查局鑑驗結果，結晶含有甲基安非
    他命成分，淨重二．四八公克，包裝重０．二一公克，有法
    務部調查局九十二年五月二十九日調科壹字第○九二六二六
    ○六九七○號檢驗通知書在卷可稽（見原審卷第一六六頁）
    。證人蔡瑞銘之上述證詞關於三次向「阿龍」（「阿龍」對
    蔡瑞銘與用「方正」之名義）、被告乙○○購買第二級毒品
    安非他命之數量、價格以及交易的地點等情均無出入，被告
    於偵查中復供稱蔡瑞銘講的完全正確。至證人蔡瑞銘已於原
    審九十二年八月七日審理時結證稱：警訊所述時間、是警察
    叫其隨便說時間，地點確實就是其所說的，買賣是真的，到
    底是什麼時間，其忘記了等語（見原審第二一六頁），已為
    證人即製作警詢筆錄之甲○○所否認，並於本院前審證稱他
    基本上不是記得很清楚，不過是憑記憶回答，我沒有叫他隨
    便說說等語（見本院前審九十三年三月十一日審判筆錄第五
    頁），足見蔡瑞銘所購買及被告所交付之時間，應為九十一
    年四月一日早上九時、第二次九十一年四月十五日早上九時
    ，第三次是九十一年五月三十日下午六時三十分左右，與蔡
    瑞銘及被告所述，尚無不符之處，堪可憑信。次查我國政府
    對於販賣安非他命之查緝一向甚嚴，法院對之亦通常科以重
    度刑責，而安非他命均是量少價高，稍一調整份量或價格，
    出售者即可取得暴利，如果無利可圖，一般人那可能甘冒重
    刑而轉讓安非他命？從而，雖然難以考查本案共犯綽號「阿
    龍」之人其販入與賣出之精確數量、確實價格，致難以計算
    其價差。惟依前述推斷，應該可以認定被告與「阿龍」販賣
    安非他命，有賺取差價之營利意圖。本件事證已臻明確，被
    告與「阿龍」共同連續販賣安非他命之犯行，應堪認定。
二、按安非他命依毒品危害防制條例第二條第二項第二款規定屬
    第二級毒品，被告先後二次非法販賣安非他命既遂，及最後
    一次為警逮獲而販賣未遂（因九十一年五月三十日被告被查
    獲當時，係警方利用證人蔡瑞銘誘出被告，因此證人蔡瑞銘
    並無購買安非他命之意，而被告與「阿龍」有販賣之意而欲
    由被告交付安非他命，然尚未完成買賣，亦僅得論以販賣未
    遂罪），核其所為係犯該條例第四條第二項之販賣第二級毒
    品既遂罪及同條第五項之販賣未遂罪。公訴人就前開被告於
    九十一年五月三十日之販賣安非他命予證人蔡瑞銘之行為部
    分，認亦係非法販賣安非他命既遂罪，尚有未洽，又既遂與
    未遂僅屬行為態樣之分，無庸引刑事訴訟法第三百條變更檢
    察官起訴之法條，最高法院八十七年度台上字第三二三四號
    判決，可資參照。被告行為後，刑法第56條連續犯之規定，
    業於94年1月7日修正公布刪除，並於95年7月1日施行，則被
    告之犯行，因行為後新法業已刪除連續犯之規定，此刪除雖
    非犯罪構成要件之變更，但顯已影響行為人刑罰之法律效果
    ，自屬法律有變更，依新法第2條第1項規定，比較新、舊法
    結果，仍應適用較有利於被告之行為時法律即舊法論以連續
    犯（最高法院95年第8次刑事庭會議決議參照）。被告先後
    二次販賣既遂與一次未遂犯行，時間緊接，犯罪構成要件相
    同，顯係基於概括犯意為之，應依修正前刑法有關連續犯之
    規定論以販賣既遂一罪，除法定本刑為無期徒刑部分，依法
    不得加重，餘加重其刑。其販賣前持有安非他命之低度行為
    ，應為販賣之高度行為所吸收，不另論罪。被告與真實姓名
    、年籍不詳，綽號「阿龍」之成年男子間，有犯意聯絡及行
    為之分擔，均為共同正犯。查被告為圖得小利致罹刑章，所
    得甚少，且於警詢、檢察官偵查中、原審及本院審理時即坦
    白認罪，本院認其犯罪情節尚非重大，如科以法定最低刑，
    仍嫌過重，情輕法重，爰參照司法院大法官會議釋字第二六
    三號解釋意旨，依刑法第五十九條規定減輕其刑，其刑之加
    重減輕，並依法先加後減。
三、原審因予論罪科刑，固非無見。惟查，(一)行為人意圖營利，
    而販入或賣出第一級毒品、或二者兼而有之，為犯罪成立要
    件，故行為人有無此營利之意圖，自應於判決書事實欄內為
    詳實之記載，併於理由欄內說明其憑以認定之理由，方為適
    法。本件原判決事實欄固認定被告意圖營利販賣第二級毒品
    予蔡瑞銘，惟其理由內並未敘明其憑以認定被告有此意圖之
    理由，尚有未合。(二)犯販賣毒品罪者，其供犯罪所用之財物
    ，均沒收，如全部或一部不能沒收時，追徵其價額或以其財
    產抵償之。毒品危害防制條例第十九條第一項定有明文。此
    係採強制、義務沒收主義，以貫徹防制毒品危害之立法目的
    ，苟能證明為被告所有，係供犯販賣毒品罪所用之財物，即
    應宣告沒收之，並不以其業經扣押在案者為必要；甚且原物
    縱已不存在，仍應諭知追徵其價額或以被告財產抵償之。本
    件原判決事實欄認定被告以0000000000號行動電
    話為聯絡販毒之工具；且卷附泛亞電信公司函覆之「客戶基
    本資料」（見原審卷第一一一頁）亦載明該支行動電話係被
    告乙○○所申辦使用。倘均無訛，則該000000000
    0號行動電話自應依首開規定諭知沒收，乃原審未予諭知沒
    收，僅以「至被告販賣毒品所用之行動電話，因未扣案，為
    避免將來執行之困難，爰不予宣告沒收。」云云（見原判決
    第九頁第五、六行），以為說明，自有判決不適用法則之違
    誤。(三)、原判決事實欄固記載被告於九十一年四月一日及同
    年四月十五日上午九時許，兩次販賣交付安非他命予蔡瑞銘
    等情，但對被告在何處交付毒品予蔡瑞銘之犯罪地點，並未
    明白認定；且其記載警察於同年五月三十日當場查扣被告欲
    販賣予蔡瑞銘之安非他命一小包，亦僅說明「淨重二點四八
    公克、包裝重０點二一公克」而已，對於該包裝之材質究係
    紙袋或塑膠袋，抑或其他容器，並未詳細論述，而其主文則
    諭知「毒品安非他命之外包裝沒收」云云，亦嫌簡略，均屬
    事實有欠明白，尚屬可議。上訴人即被告上訴意旨，請從輕
    量刑，雖非以此為理由，惟原判決既有可議，自應由本院將
    原判決撤銷改判，以期適法。爰審酌被告無不良素行、販賣
    安非他命危害他人、販賣之數量尚非甚多、次數僅三次、所
    得亦不多，所生危害非鉅及犯罪後於偵查及本院坦承犯罪之
    態度等一切情狀，量處有期徒刑三年十月。又前述所查獲被
    告持有之毒品安非他命一小包（淨重二點四八公克），係毒
    品危害防制條例所規定之第二級毒品，應依同條例第十八條
    第一項前段規定，沒收銷燬之；而安非他命之外包裝即塑膠
    夾鏈袋一個（重零點貳壹公克），有防止毒品裸露、逸出之
    功用，並便於攜帶，其係供販賣毒品所用之物，至為顯然，
    亦應依同條例第十九條第一項規定宣告沒收。又蔡瑞銘先後
    向被告購買一千元、二千元等之安非他命係被告販毒之所得
    及被告所有0000000000號行動電話一支，雖均未
    扣案，亦應依同條例第十九條第一項規定沒收之，若全部或
    一部不能沒收時，並以其財產抵償之。
據上論結、應依刑事訴訟法第三百六十九條第一項前段、第三百
六十四條、第二百九十九條第一項前段，毒品危害防制條例第四
條第二項、第十八條第一項前段、第十九條第一項、刑法第十一
條前段、修正後第二條第一項、第二十八條、第五十九條、修正
前第五十九條，判決如主文。
本案經檢察官劉得鉦到庭執行職務。
中　　華　　民　　國　　96　　年　　3　　月　　27　　日
                  刑事第六庭  審判長法　官  蔡崇義
                                    法　官  董武全
                                    法　官  曾文欣
以上正本證明與原本無異。
如不服本判決，應於收受本判決後十日內向本院提出上訴書狀。
其未敘述上訴理由者並得於提起上訴後十日內向本院補提理由書
狀（均須按他造當事人之人數附繕本）「切勿逕送上級法院」。
　　　　　　　　　　　　　　　　　　書記官  李育儒
中　　華　　民　　國　　96　　年　　3 　　月　　27　　日
附錄本案論罪科刑法條：
毒品危害防制條例第4條第2項
製造、運輸、販賣第二級毒品者，處無期徒刑或七年以上有期徒
刑，得併科新臺幣七百萬元以下罰金。
